【裁判字號】    98,交上易,64
【裁判日期】    980415
【裁判案由】    公共危險
【裁判全文】
臺灣高等法院刑事判決                98年度交上易字第64號
  上  訴  人  臺灣士林地方法院檢察署檢察官
  被      告  甲○○
                      樓
                      （現另案於臺灣臺北監獄執行中）
上列上訴人因被告公共危險案件，不服臺灣士林地方法院97年度
交易字第325號，中華民國98年1月23日第一審判決（起訴案號：
臺灣士林地方法院檢察署97年度偵緝字第422號），提起上訴，
本院判決如下：
    主  文
上訴駁回。
    理  由
一、聲請簡易判決處刑意旨略以：被告甲○○前因違反毒品危害
    防制條例等案件，經法院判處有期徒刑確定，甫於民國（下
    同）96年8月5日執行完畢，詎甲○○猶不知悔改，於96年11
    月10日上午某時，在臺北市○○區○○街住處飲用酒類後，
    明知已達不能安全駕駛動力交通工具之程度，竟仍駕駛車號
    KV-5145號自用小客車，欲由上址外出，嗣於同日上午9時19
    分許，途經臺北縣汐止市○○路○段、民權街路口時，甲○○因不勝酒力，違反號誌左轉，致與乙○○所騎乘之車號AC
    7－607號、丙○○所騎乘之車號CX7－518號重型機車發生車
    禍而肇事，為警據報至現場處理後，經檢測其呼氣酒精濃度
    達0.1MG/L，並對其作酒後生理平衡檢測，因而查悉上情，
    因認被告甲○○涉犯刑法第185條之3之公共危險罪嫌云云。
二、按犯罪事實應依證據認定之，無證據不得認定犯罪事實；又
    不能證明被告犯罪者，應諭知無罪之判決，刑事訴訟法第15
    4條第2項、第301條第1項前段分別定有明文。而所謂認定犯
    罪事實之證據，係指足以認定被告確有犯罪行為之積極證據
    而言，該項證據自須適合於被告犯罪事實之認定，始得採為
    斷罪資料，如未能發現相當證據，或證據不足以證明，自不
    能以推測或擬制之方法，以為裁判之基礎（參照最高法院40
    年台上字第86號、76年台上字第4986號判例意旨）。另按刑
    法第一百八十五條之三之公共危險罪，係以不能安全駕駛動
    力交通工具而駕駛為要件，倘不能證明被告不能安全駕駛動
    力交通工具，即應為無罪之諭知。而查，刑法第一百八十五
    條之三之公共危險罪，除行為人須有服用毒品、麻醉藥品、
    酒類或其他相類之物外，尚以須達到不能安全駕駛動力交通
    工具之程度為其構成要件，法條文義所指「不能安全駕駛」
    之實質內涵，自有先予以釐清之必要。而飲酒後吐氣所含酒
    精濃度須達若干，將導致不能安全駕駛汽車，醫學文獻上有
    認吐氣所含酒精濃度達每公升0.25毫克者，有輕度協調功能
    降低之現象；每公升達 0.5毫克者，有反應較慢、感覺減低
    、影響駕駛之現象；每公升達0.75毫克者，有思考改變、個
    性行為改變之現象；每公升達 1.0毫克者，有步態不穩、噁
    心想吐、精神混惑不清晰之現象；每公升達 1.5毫克者，有
    說話不清楚、感覺喪失、視力模糊等現象；每公升達 2.0毫
    克者，有體溫降低、血糖降低、肌肉控制差、癲癇發作等現
    象；每公升達 3.5毫克者，有神智不清、反射減低、呼吸抑
    制等現象（參照行政院國軍退除役官兵輔導委員會臺北榮民
    總醫院（88）北總內字第 26868號函及對照表）。另參考德
    國、美國關於服用酒類，不能安全駕駛交通動力工具之認定
    標準，對於酒精濃度呼氣已達每公升0.55毫克（0.55MG/L）
    或血液濃度達0.11％以上，肇事率為一般正常人之十倍，認
    為已達「不能安全駕駛」之標準，此亦有法務部八十八年五
    月十八日法檢字第001669號函文可佐。惟酒精對於個人之
    影響，會因體質而有所差異，非可一概而論，上開函文資料
    僅顯示酒精對於平均多數人之影響，並未提及個體間，是否
    尚有因其他因素介入（如個人體質因素等）而有差異結果之
    現象產生，自僅得用以對照參考，無從據為判斷行為人是否
    已致不能安全駕駛動力交通工具之唯一標準。是以，行為人
    是否已因服用酒類，而達不能安全駕駛動力交通工具之程度
    ，仍應由事實審法院就行為人於行為時之一切主客觀情狀綜
    合判斷。
三、查公訴意旨據以認被告甲○○涉犯刑法第185條之3之服用酒
    類不能安全駕駛動力交通工具而駕駛之罪嫌，無非係依被告
    之供述、臺北縣政府警察局汐止分局酒精濃度測試表、臺北
    縣政府警察局舉發違反道路交通管理事件通知單、測試觀察
    紀錄表及證人即施測員警李志峰之證述等為其主要論據。
四、訊據被告甲○○供承有於上開時地在其位於臺北市○○區○○街住處飲用酒類，嗣駕駛上開車輛外出，途經臺北縣汐止
    市○○路○段、民權街路口時，因違反號誌左轉並因駕駛不
    慎，致與乙○○、丙○○分別所騎駛之上開重型機車發生車
    禍肇事等事實，並據證人乙○○、丙○○證述在卷，此外並
    有卷附道路交通事故調查報告表、道路交通事故現場圖、照
    片24幀等在卷可稽，惟被告甲○○堅詞否認有何公訴人指訴
    之不能安全駕駛之犯行，辯稱：伊當天雖曾服用一罐啤酒，
    但隔了2、3個小時才開車出門，意識很清楚，還可以安全駕
    駛車輛。肇事原因是因為在車上跟女友吵架，且車速較快，
    沒有注意號誌違規左轉，轉過去剛好是平交道，才會發生車
    禍云云，經查：
(一)行為人酒後是否達刑法第185條之3之「不能安全駕駛動力交
    通工具」之程度，應依客觀之事實認定之，本件被告於案發
    後之呼氣酒精測試值為每公升 0.1毫克，有卷附酒精測定紀
    錄表可稽（見偵字第15123號卷第38頁），依上開函示，醫
    學文獻上係認吐氣所含酒精濃度達每公升0.25毫克者，始有
    輕度協調功能降低之現象，上開酒測值尚遠低於不能安全駕
    駛動力交通工具之標準。參以證人即與被告發生車禍之重型
    機車駕駛人丙○○證稱：伊當時未聞到被告身上有酒味云云
    （同上偵查卷第77頁），足徵上開儀器測得被告酒精值甚低
    之結果，確實無訛。則依客觀醫學標準，已難認被告於肇事
    時體內之酒精濃度已達不能安全駕駛動力交通工具之程度。
(二)又依卷附之「汽機車駕駛人酒後生理平衡檢測紀錄表」所示
    （同上偵查卷第43頁），被告於檢測內容中之「在兩個同心
    圓之間的五公分環狀帶內，如下附圖畫另一個圓」乙項，檢
    測結果固登載「不合格」，惟其餘項目則均合格。該項同心
    圓檢測之合格標準，係「畫圓圈不完整、不連續或畫在指定
    範圍外或拒絕接受檢測」，始應判定為不合格。惟細繹被告
    所畫附圖，所畫圓圈均在兩個同心圓之間的五公分環狀帶內
    ，毫無超出，亦未見線條中斷情事，並無未達上開檢測合格
    標準之情形。嗣證人李志峰於偵查中固到庭證稱：被告在劃
    同心圓中間那條線，是有點停頓再繼續畫，而不是一筆畫直
    接畫完，所以伊認定他不能安全駕駛云云（見 97年6月24日
    偵訊筆錄， 97年度偵緝字第408卷第42頁），惟證人李志峰
    所謂「有點停頓再繼續畫」，依卷附被告繪製之附圖所示圓
    圈，不能得見此情形；再者，證人李志峰所指「有點停頓」
    之情，是否僅因筆劃未順，或受當時被告用以畫圓之筆之品
    質影響，均非無可能，判斷標準亦失之明確，且被告於畫圓
    圈時，縱有未一氣呵成而略有停頓之情，惟此或因被告確實
    有喝酒而經警攔檢盤查緊張所致，尚難因被告於畫圓圈時稍
    有停頓之情，即認被告畫圓圈不完整、不連續，而據為不利
    於被告之認定。另細繹卷附之「刑法第185條之3案件測試觀
    察紀錄表」所示（第15123號卷第44頁），承辦員警僅在「
    觀察結果」欄勾選「交通事故處理發現」乙項，並無其餘被
    告酒後駕車不能安全駕駛之重要跡象，則被告縱有肇事，惟
    是否與先前服用酒類有關，暨是否已因服用酒類致不能安全
    駕駛，均尚非無斟酌之餘地。
(三)至本件肇事主因，固係因被告駕駛上開車輛沿臺北縣汐止市
    ○○路○段基隆往臺北方向行駛，至民權街路口時，未依號
    誌指示，逕行左轉至民權街一段，致與沿臺北縣汐止市○○
    路○段（臺北往基隆方向）行駛之車號CX7－518號重型機車
    及車號AC7-607號重型機車擦撞而肇事，且當時民權街之鐵
    路平交道柵欄已放下，不能完全完成左轉，被告確有異常駕
    駛之情事，此並為被告所自承，且有道路交通事故調查報告
    表(一)(二)、道路交通事故現場圖、現場照片及路口監視器翻拍
    畫面24幀等在卷可稽（見偵字第15123號卷第28至37頁；第
    71、72頁）。然依上所述，刑法第185條之3之罪，必係因服
    用酒類致不能安全駕駛始能成罪，而依卷附相關資料所示，
    被告於肇事時體內之酒精濃度客觀上尚未達不能安全駕駛動
    力交通工具之程度，又依被告供稱：肇事前正與同車女友發
    生口角，且車速較快，依同車友人指示即左轉，始肇致本件
    車禍之發生云云，另依證人丙○○、乙○○證稱：被告看起
    來精神有點恍惚、被告精神不好，可能整晚沒睡，有點恍惚
    云云（見偵字第 15123號卷第77、83頁），證人李志峰證稱
    ：伊到現場時，被告有點精神不濟，他說沒有睡覺就要載女
    朋友回家云云（見 97年6月24日偵訊筆錄，偵緝卷第42頁）
    ，是被告所辯因在車上與女友發生口角，始駕駛不慎而肇事
    云云，尚非無據，則被告為警查獲前，固有未遵守號誌行駛
    之違規及異常駕駛情事，惟究係睡眠不足疲勞，復與女友口
    角所致，或係因服用酒類後，酒精作用所致，實難確定，檢
    察官逕以肇事結果，以及肇事前被告曾有服用酒類之事實，
    推論被告服用酒類已達不能安全駕駛之程度，惟交通違規與
    是否飲酒駕車間本無必然關連，殊難僅因被告飲酒後有駕車
    違規之舉措，遽認其於行為時已達不能安全駕駛之程度。
五、綜上所述，被告固有服用酒類後駕車之情，惟依卷存證據資
    料，尚不足認定被告確有因而達不能安全駕駛交通動力工具
    而駕駛之程度，此外復查無其他積極證據足以證明被告有公
    訴人指訴之公共危險犯行，被告所辯並無不能安全駕駛之情
    形云云，應堪採信。原審因而以不能證明被告犯罪，而為被
    告無罪之諭知，經核並無不合，檢察官上訴意旨以被告自承
    肇事前曾服用酒類，且依本件肇事情節以觀，被告確有已達
    不能安全駕駛之程度，而指摘原審判決被告無罪係屬不當，
    惟此依前所述，檢察官上訴尚難認有理由，應予駁回。
據上論斷，應依刑事訴訟法第368條，判決如主文。
本案經檢察官陳大偉到庭執行職務。
中    華    民    國     98    年    4    月    15    日
                  刑事第十五庭  審判長法  官  張傳栗
                                      法  官  李正紀
                                      法  官  李釱任
以上正本證明與原本無異。
不得上訴。
                                      書記官  李佩真
中    華    民    國    98    年    4     月    15    日


司法院資訊處製作；財團法人民間司法改革基金會備份。
